臺灣高等法院高雄分院刑事判決　　　　　　　　　　九十一年度上易字第九四九號
　　上訴人　　　丙○○
　　即被告
右上訴人因公然侮辱案件，不服臺灣高雄地方法院九十一年度自字第九九號中華民國
九十一年五月十五日第一審判決，提起上訴，本院判決如左：
      主      文
上訴駁回。
      事      實
一、緣丙○○之女侯佩君於民國九十年六月二十六日起任職於甲○○開設之學儒文理
    補習班（設於高雄縣鳳山市○○○路一二五號），嗣於九十一年二月間擬離職，
    甲○○要求侯佩君須於一個月前預告，並辦理離職手續，丙○○即於九十一年二
    月七日晚上八時五十分許，偕同其妻侯陳月雲及侯佩君一同至學儒文理補習班一
    樓櫃台，因不滿學儒文理補習班所交付之空白離職申請書之內容，在一樓櫃台旁
    大聲談論，至同日晚上九時許，適甲○○下課，見丙○○大聲談論離職申請書內
    容，為避免影響學生上課，甲○○遂請求丙○○離開補習班，詎丙○○竟公然在
    公眾得共聞共見之該補習班一樓櫃台前，以「你不是東西、王八蛋」等足以貶損
    甲○○名譽之粗鄙言語，公然辱罵甲○○，致甲○○深覺名譽受損。
二、案經甲○○向原審法院提起自訴。
      理      由
一、訊據上訴人即被告丙○○固坦承於右揭時間因侯佩君離職一事，至自訴人甲○○
    開設之學儒補習班之事實，惟矢口否認有辱罵自訴人「你不是東西、王八蛋」之
    犯行，辯稱：我沒有罵她，當時我們去到她的補習班時，她惱羞成怒，就把我們
    趕出去，我不認識她就被她轟出去，並沒有罵她的機會云云。經查：
（一）右揭事實，已據自訴人甲○○於原審審理中指訴綦詳，而證人即當時在場之學
      儒補習班老師李心卉於原審訊問時證稱：當天晚上八時五十分左右，被告丙○
      ○及其太太候陳月雲、侯佩君到補習班一樓辦公室，被告一進來就說要找主任
      （按指自訴人），我聞到很濃的酒味，我說主任九點才會下課，大約隔了十分
      鐘，主任下課後，被告與他太太、女兒就在辦公室很大聲討論離職申請書的內
      容，因為有學生在場，主任就走過來說如果要討論事情的話，要被告去外面討
      論，被告就罵主任說「妳是什麼東西」，後來他們爭吵過程中，主任有拿起電
      話要打電話，被告就罵一聲很大聲的「王八蛋」等語（原審九十一年四月一日
      訊問筆錄）；證人即學儒補習班老師陳淑玲亦證稱：我晚上九點下課，聽見被
      告罵自訴人「妳不是東西」、「王八蛋」，她罵完之後，主任就拿電話要報警
      等語在卷（原審九十一年四月一日訊問筆錄）；另證人姚淑芳於原審審理中亦
      證稱：當時被告及侯陳月雲大約於晚上八點多來補習班問我班主任（按指自訴
      人）在不在，坐我隔壁的李老師回答說班主任大約九點下課，請他二人到櫃台
      旁邊的椅子稍候，他二人就走到旁邊去，我有聞到一股酒味，被告滿臉通紅，
      被告夫妻二人在櫃台討論事情，大約到九點學生下課後，他二人聲音愈來愈大
      ，班主任就說這裡是補習班的地方，請他們講話不要大聲，被告就說「你不是
      東西」、「王八蛋」，被告走到門口時還回頭罵一句王八蛋等語在卷（原審九
      十一年四月十五日審判筆錄），互核自訴人與證人李心卉、陳淑玲及姚淑芳陳
      述之情節相同，況李心卉、陳淑玲及姚淑芳三人與被告丙○○之女侯佩君，先
      前同在學儒補習班擔任老師，李心卉等三人與被告丙○○亦無仇隙，顯無任意
      誣陷被告丙○○之理，是李心卉等三人之證詞，自可採為不利被告之證據。
（二）至被告丙○○雖否認有以「你不是東西、王八蛋」等語辱罵自訴人，另證人侯
      陳月雲、候佩君於原審審理中固亦證稱：被告未以前揭言語辱罵自訴人云云。
      惟查，侯陳月雲係被告之妻，候佩君係被告之女，與被告為至親關係，其等證
      詞，依常情已有偏袒被告之虞，且本件係因侯佩君欲離職，被告不滿自訴人所
      開設之學儒補習班所規定之離職手續，而前往學儒補習班與自訴人理論，竟遭
      自訴人趕出門外，被告在極怒之下，證人李心卉、陳淑玲及姚淑芳證稱被告因
      之出言辱罵自訴人，合乎經驗法則，侯陳月雲、候佩君前開證詞，應係迴護被
      告之詞，無可採信。
（三）查被告以前揭言詞辱罵自訴人之地點，係在自訴人開設之學儒補習班一樓櫃台
      ，且正值學生下課之時間，被告在該處所為之言詞、舉動，為不特定人或多數
      人得以共見共聞，被告之行為已達「公然」之程度，洵屬無疑，故其在上開場
      所公然以「你不是東西、王八蛋」等語辱罵自訴人，足以貶損自訴人之聲譽，
      亦堪認定。從而，本件事證乙確，被告公然侮辱犯行，洵堪認定。
三、核被告所為，係犯刑法第三百零九條第一項公然侮辱人罪。原審因認被告犯上述
    之罪，而適用刑法第三百零九條第一項、第四十一條第一項、罰金罰鍰提高標準
    條例第一條前段、第二條之規定，並審酌被告前無犯罪前科，有臺灣高等法院被
    告全國前案紀錄表一份在卷可稽，以惡言侮辱自訴人，有失口德，犯罪後未與自
    訴人達成民事和解，態度不佳等一切情狀，量處拘役二十日，並諭知易科罰金之
    折算標準。其認事用法，並無不合，量刑亦屬適當，被告上訴意旨否認犯罪，指
    摘原判決不當，為無理由，應予駁回。
四、自訴人經合法傳喚，無正當理由不到庭，不待其陳述，逕行判決。
據上論結，應依刑事訴訟法第三百六十八條、第三百六十四條、第三百三十一條第一
項後段，判決如主文。
中    華    民    國      九十一      年      八      月     七   日
                              臺灣高等法院高雄分院刑事第一庭
                                  審判長法官  王光照
                                        法官  黃壽燕
                                        法官  黃仁松
右正本證乙與原本無異。
不得上訴。
                                  法院書記官  張雲義
中    華    民    國      九十一      年      八      月    七    日
附錄論罪法條
刑法第三百零九條第一項
公然侮辱人者，處拘役或三百元以下罰金。
